【裁判字號】    89,訴,1740
【裁判日期】    891120
【裁判案由】    偽造文書
【裁判全文】
臺灣臺中地方法院刑事判決                    八十九年度訴字第一七四０號
    公  訴  人  臺灣台中地方法院檢察署檢察官
    被      告  甲○○
右列被告因偽造文書案件，經檢察官提起公訴（八十九年度偵字第七四七０號），本
院判決如左：
    主  文
甲○○共同違反不得使大陸地區人民非法進入台灣地區之規定，未遂，累犯，處有期
徒刑參月。
    事  實
一、甲○○曾於民國（下同）八十六年間因違反麻醉藥品管理條例案件經本院判處有
    期徒刑三月確定，甫於同年九月一日易科罰金執行完畢。詎渠仍不知悔改，與綽
    號「小林」之真實姓名、年籍、住所不詳之成年男子基於犯意聯絡，意圖使大陸
    地區人民非法進入台灣地區，由甲○○於八十八年十月二十七日搭機離境，前往
    大陸地區，並於同年十一月三日抵達四川省重市，翌日即同年月四日即與大陸地
    區女子李玲通謀，辦理假結婚。甲○○並與小林約定該次前往大陸地區費用由綽
    號小林之人負責，而甲○○於返回台灣地區後，須負責申請李玲入境來台手續，
    且於李玲入境三個月後辦理離婚，此後雙方各不相干。甲○○於同年十一月五日
    搭機返國後，基於與小林之約定，於明知其與李玲並未無實質之夫妻關係存在，
    且無結婚之真意，仍於八十八年十二月六日前往台中縣沙鹿鎮沙鹿戶政事務所（
    起訴書誤植為地政事務所）持上開內容不實之證件，填寫不實之結婚登記申請書
    ，向台中縣沙鹿鎮沙鹿戶政事務所辦理結婚登記，使該戶政事務所之員登載於職
    務所掌之戶籍資料上，足生損害於戶政機關對戶口、戶籍資料管理之正確性。甲
    ○○並持前開登載不實之戶籍謄本委託吳祖貴（另案處理）於八十八年十二月十
    五日，向內政部警政署入出境管理局（以下簡稱境管局）申請李玲入境來台手續
    ，而行使之，使境管局人員將甲○○與李玲係配偶關係之不實事項登載於職務上
    所掌之大陸同胞申請來台資料上，足生損害於境管局對入出境管理之正確性。嗣
    因相關機關發覺有異，函送調查而發現上情。李玲始無法進入台灣地區。
二、案經台中縣警察局清水分局報請臺灣臺中地方法院檢察署檢察官偵查起訴。
    理  由
一訊據被告甲○○矢口否認有何前開犯行，辯稱：他是乃透過仲介花費約三十餘萬
    元前往大陸地區與李玲結婚，非假結婚云云。惟查：被告於警訊中供稱他係八十
    八年十一月十三日（按應係三日）至重慶市，翌日與李玲結婚。由小林陪同前往
    ，機票費、住宿費由小林支付，並由小林給他零用金一萬元，聘金由小林支付，
    多少錢他不知道，沒有宴客。結婚之事是小林主動找他，他與小林約定條件是與
    大陸女子李玲假結婚後，負責申請來台探親，入境後他不負責，李玲由小林安排
    一切，從事何事他不知道。小林在李玲入境後三個月滿要辦他與李玲之離婚手續
    ，從此雙方沒有任何關係（偵查卷第二十三頁背面、第二十四頁）。被告於本院
    調查時亦一度供稱係小林招待他至大陸玩，他幫忙申請大陸女子來台，然後離婚
    各不相干，此外，小林並未給他任何好處（八十九年九月六日訊問筆錄）。再依
    卷附華航旅客倉單二件所示，被告係八十八年十月二十七日離境，十一月五日入
    境，離開台灣地區僅九日。且依被告於警訊中之供述及結婚公証書所載，被告係
    十一月三日至重慶，翌日結婚。結婚乃人生大事，何以一日便決定？且結完婚翌
    日即返回台灣？足証被告前開警訊及本院訊問時所稱與李玲係假結婚，主要係要
    申請李玲來台一節，應與事實相符而可採信。此外，並有結婚登記申請書、戶籍
    謄本、大陸地區人民進入台灣地區保証書、大陸地區人民進入台灣地區旅行証申
    請書、境管局函及大陸同胞申請來台資料表附卷可稽。被告前開所辯，尚不足採
    ，本件事証明確，被告前開犯行，堪予認定。
二、核被告所為，係犯台灣地區與大陸地區人民關係條例第七十九條第一項、第三項
    第十五條第一款使大陸地區人民非法進入台灣地區未遂罪、刑法第二百十六條、
    第二百十四條行使使公務員登載不實之文書罪。被告與小林就使大陸地區人民非
    法進入台灣地區之犯行，另與大陸地區女子李玲就行使使公務員登載不實之文書
    犯行間，分別有犯意聯絡及行為分擔，均係共同正犯。被告使大陸地區人民非法
    進入台灣地區未遂，應按既遂犯之刑減輕之。被告右揭先後使公務員登載不實之
    文書犯行，時間緊接，方法相同，觸犯構成要件相同之罪名，顯係基於概括之犯
    意反覆為之，為連續犯，應依刑法第五十六條規定，從情節較重之使公務員登載
    不實之戶籍謄本犯行而以一罪論，並加重其刑。又被告前述使公務員登載不實之
    戶籍資料，屬其後行使行為之階段行為，應為該行使使公務員登載不實公文書犯
    行所吸收，爰不另論罪。又其所犯上開行使使公務員登載不實公文書、非法使大
    陸地區人民進入臺灣地區二罪間，有方法結果之牽連關係，為牽連犯，應依刑法
    第五十五條規定從一重之非法使大陸地區人民進入臺灣地區罪處斷。公訴人認應
    依行使使公務員登載於職掌上之不實公文書罪處斷，尚有未洽，應予變更。又被
    告曾於八十六年間因違反麻醉藥品管理條例案件經本院判處有期徒刑三月確定，
    甫於同年九月一日易科罰金執行完畢，有台灣台中地方法院檢察署刑案資料查註
    紀錄表及台灣高等法院被告全國前案紀錄表各一紙在卷可按，其於五年內再犯本
    件有期徒刑以上之罪，為累犯，應依刑法第四十七條規定，加重其本刑。爰審酌
    被告之品行、為圖小利而觸刑責、犯罪之手段及犯後態度等一切情狀，量處如主
    文所示之刑示懲。
三、起訴書雖未論及被告有使境管局公務員登記不實，及非法使大陸地區人民進入臺
    灣地區罪部分，惟此部分與原起訴部分分別有連續犯及牽連犯之關係，且起訴書
    犯罪事實欄亦載有部分犯罪事實，本院自得併予審酌，附此敘明。
四、據上論斷，應依刑事訴訟法第二百九十九條第一項前段、第三百條，臺灣地區與
    大陸地區人民關係條例第七十九條第一項、第三項、第十五條第一款，刑法第二
    十八條、第五十六條、第十一條前段、第二百十六條、第二百十四條、第五十五
    條、第二十六條前段、第四十七條，罰金罰鍰提高標準條例第一條前段，判決如
    主文。
本案經檢察官俊鳴到庭執行職務
中      華      民      國      八十九  年     十一     月     二十     日
                                台灣台中地方法院刑事第一庭
                                    法  官  鄭文祺
右正本證明與原本無異。
如不服本判決，應於判決送達後十日內向本院提出上訴狀，上訴於臺灣高等法院臺中
分院( 須附繕本 )。
                                          書記官
中    華    民    國      八十九      年       十一      月     二十一
附錄論罪科刑法條
臺灣地區與大陸地區人民關係條例第十五條第一款
左列行為不得為之
一、使大陸地區人民非法進入臺灣地區。
第七十九條第三項、第一項
違反第十五條第一款規定者，處五年以下有期徒刑、拘役或科或併科新台幣五拾萬元
以下罰金。
第一項之未遂犯罰之。
刑法第二百十四條
明知為不實之事項，而使公務員登載於職務上所掌之公文書，足以生損害於公眾或他
人者，處三年以下有期徒刑、拘役或五百元以下罰金。
刑法第二百一十六條
(行使偽造變造或登載不實之文書罪)
行使第二百十條至第二百十五條之文書者，依偽造、變造文書或登載不實
事項或使登載不實事項之規定處斷。


司法院資訊處製作；財團法人民間司法改革基金會備份。
